最高法院刑事判決　　　　　　九十六年度台上字第七三三八號
上　訴　人　甲　○
　　　　　　　　　　630巷84號（
選任辯護人　林開福律師
上列上訴人因違反毒品危害防制條例案件，不服台灣高等法院台
中分院中華民國九十六年九月五日第二審判決（九十六年度上重
訴字第四四號，起訴案號：台灣台中地方法院檢察署九十五年度
偵字第二一六九四、二一六九五號），提起上訴，本院判決如下
：
    主  文
原判決撤銷，發回台灣高等法院台中分院。
    理  由
本件原判決撤銷第一審之科刑判決，改判仍論處上訴人甲○共同
連續販賣第一級毒品罪刑（累犯，處無期徒刑，褫奪公權終身）
，固非無見。
惟查：（一）有罪之判決書，對於被告有利之證據不採納者，應
記載其理由，刑事訴訟法第三百十條第二款定有明文。原審採用
證人楊雙雙於第一審之證詞，資為認定上訴人與許志卿共同販賣
海洛因二次之主要證據，惟卷查楊雙雙於第一審時，就「你在民
國九十四年九月四日曾經在南投縣警察局做筆錄，當時你所言是
否實在？」證稱：「應該是」等語（見第一審卷第二四０頁），
而其於警詢時陳稱：九十三年九月三日是第一次向許志卿購買，
準備買新台幣（下同）一千元之第一級毒品海洛因一包等語（見
投興警刑字第０九四００００九０五號卷第三三頁），許志卿於
其被訴違反毒品危害防制條例一案（第一審九十五年度訴字第五
三號），關於販賣海洛因予楊雙雙部分，亦經該案認定不能證明
有該部分犯罪，而不另為無罪諭知確定，有該案判決可稽（見九
十五年度訴字第五三號卷第四六至五三頁），對此有利於上訴人
之證據，何以不足採取，原判決未於理由內說明，有判決理由不
備之違法。（二）證據之取捨與事實之認定，固為事實審法院之
職權，惟如調查所得之證據，就待證事實之內容不相一致時，仍
應依經驗法則、論理法則定其取捨，並於判決理由內詳予說明其
所得心證之理由，方足為事實認定之依據。原判決事實欄認定：
九十四年八月二十日，楊景衡以0000000000號行動電
話與許志卿所持用0000000000號行動電話聯絡，在南
投縣南投市○○○路與民族路口之統一便利商店前，由許志卿販
賣一千元之海洛因（重量不詳）予楊景衡一次。於理由欄則謂：
依證人楊景衡所證，其向許志卿購買海洛因一次，價錢為一、二
千元，則依有利上訴人之方式，應認定此部分共同販賣海洛因一
次，所得為一千元等語。惟卷查許志卿於其前揭違反毒品危害防
制條例一案，九十五年五月十日審判時，就楊景衡於警詢之陳述
，表示：「沒有意見」等語（見九十五年度訴字第五三號卷第三
五頁）；楊景衡於警詢陳稱：跟證人許志卿購買二千元之海洛因
等語（見投興警刑字第０九四００００九０五號卷第三八頁）。
第一審於許志卿前開違反毒品危害防制條例案件，並據以認定許
志卿販賣第一級毒品海洛因予楊景衡一次，販賣一包價格二千元
確定。原審未依卷內資料為證據之取捨，遽依推論方式而為前開
事實之認定，其採證難謂適法。（三）沒收含有保安處分之性質
，在剝奪犯罪者因犯罪而取得之財產上利益，以遏止犯罪，與罰
金屬刑罰之性質有別。毒品危害防制條例第十九條第一項規定「
犯第四條至第九條、第十二條、第十三條或第十四條第一項、第
二項之罪者，其供犯罪所用或因犯罪所得之財產，均沒收之，如
全部或一部不能沒收時，追徵其價額或以其財產抵償之」，係刑
法第三十八條第一項第二款、第三款沒收之特別規定。於共同正
犯，因其犯罪所得如新台幣若干元，係合併計算，且於全部或一
部不能沒收時以其財產抵償之，為避免執行時發生重複沒收、抵
償之情形，故各共同正犯之間係採連帶沒收主義，於裁判時僅諭
知連帶沒收，不得就全體共同正犯之總所得，對各該共同正犯分
別重複諭知沒收。原判決就其認定上訴人、張芳如及陳屏販賣
第一級毒品所得之八千五百元；上訴人、許志卿販賣第一級毒品
所得之五千五百元，並未為「連帶」沒收之諭知，亦有違誤。（
四）原審於九十六年八月二十二日審判期日，就原判決以上訴人
與張芳如、陳屏共同販賣海洛因給四名不詳姓名、年籍之成年
男子，並得款七千五百元部分，認與起訴論罪部分，有連續犯裁
判上一罪之關係，併予審判部分之犯罪事實，並未踐行就該事實
為訊問及辯論程序，即逕行判決，有該次審判筆錄可稽，難謂為
適法。以上或為上訴意旨所指摘，或為本院得依職權調查之事項
，應認原判決有撤銷發回更審之原因。至原判決不另為無罪諭知
部分，基於審判不可分，應併予發回。
據上論結，應依刑事訴訟法第三百九十七條、第四百零一條，判
決如主文。
中　　華　　民　　國　九十六　年　 十二 　月　 二十 　日
                      最高法院刑事第六庭
                          審判長法官  呂　潮　澤
                                法官  吳　昆　仁
                                法官  孫　增　同
                                法官  吳　　　燦
                                法官  李　英　勇
      本件正本證明與原本無異
                                      書  記  官
中　　華　　民　　國　九十六　年　 十二 　月  二十七  日
                                                Ａ
